臺灣新竹地方法院民事裁定　　　　　　100年度竹簡救字第7號
聲　請　人　陳瓊玉
上列聲請人與相對人林博文間因就本院100年度竹簡調字第286號
損害賠償事件，聲請訴訟救助，本院裁定如下：
    主  文
聲請駁回。
聲請費用由聲請人負擔。
    理  由
一、按當事人無資力支出訴訟費用者，法院應依聲請，以裁定准
    予訴訟救助，但顯無勝訴之望者，不在此限，民事訴訟法第
    107條第1項定有明文。而此項請求救助之事由，依同法第10
    9條第2項、第284條之規定，應提出能即時調查之證據以釋
    明之。是法院調查聲請人是否無資力支出訴訟費用，專就聲
    請人提出之證據為之，如聲請人並未提出證據，即應將其聲
    請駁回，無依職權調查或定期命補正之必要（最高法院88年
    度台抗字第161號裁判意旨參照）。又所謂無資力係指窘於
    生活，且缺乏經濟信用者而言，聲請訴訟救助者，其於聲請
    訴訟救助時，即應積極釋明如何缺乏經濟信用而無法支出訴
    訟費用，或此項支出將導致該聲請人或家屬生活發生困難（
    最高法院43年台抗字第152號判例意旨參照）。
二、本件聲請意旨略以：聲請人與相對人林博文間損害賠償事件
    ，業據聲請人提起訴訟在案（本院100年度竹簡調字第286號
    ），惟聲請人生活困難，又因前夫即相對人林博文於婚姻中
    持續家暴，致使聲請人罹患重鬱症，長期創傷後壓力症候群
    ，發生失眠、焦慮、恐懼、注意力不集中、情緒低落、心神
    不寧，無法工作，因此目前實無資力再支出訴訟費用，又本
    件欠款之訴，人證物證俱在，非相對人林博文所能否認，聲
    請人必有勝訴之望，為此爰依民事訴訟法第107條聲請准予
    訴訟救助云云。
三、經查，聲請人雖提出本院97年度暫家護字第98號暫時保護令
    、99年度綜合所得稅各類所得資料清單、財產歸屬資料清單
    等件為證。惟查，聲請人於婚姻關係存續中向本院對相對人
    林博文聲請之通常保護令，已由本院以98年度家護字第276
    號裁定駁回。且聲請人與相對人林博文之離婚訴訟即本院97
    年度婚字第161號判決理由中亦認定：「對於被告（即相對
    人林博文）一次偶發性之暴力行為是否即係導致原告（即聲
    請人）精神情緒障礙之主因，本有所疑。又被告96年10月11
    日之暴力毆打行為，若確實造成原告身心上嚴重創傷，則原
    告就被告在97年2月29日凌晨3時30分所簽立之協議書，對於
    被告應節制、反省其失控之暴力行為自應有所描述、約定，
    惟檢視該協議書之內容對該等情事卻付之闕如，另審酌現代
    人生活及精神上壓力本就較大，罹患各種精神疾病亦非少見
    ，從而，難認原告之精神情緒障礙係被告所致」。而聲請人
    對相對人提起之侵權行為損害賠償訴訟，亦經臺灣高等法院
    以99年度上字第34 8號判決認定：「本件既不能認上訴人（
    即聲請人）精神上之疾病與被上訴人（即相對人林博文）於
    96年10月11日對上訴人之傷害身體行為有相當因果關係，復
    不能證明被上訴人於96年10月12日以後，有何對上訴人長期
    言語上之欺凌，或有何具體行為與上訴人之精神疾病間產生
    直接相當因果關係，則上訴人主張被上訴人應就其精神健康
    之損害，負損害賠償責任，請求被上訴人給付43萬元及追加
    請求自起訴狀繕本送達翌日起至清償日止按年息百分之5計
    算之利息，自非有據，不應准許」等情，有各該裁定、判決
    在卷可參，準此，聲請人主張其受到家庭暴力致罹患重鬱症
    云云，難認屬實。參以本院依職權調取聲請人之勞保資料，
    發現聲請人於99、100年度分別在臺北市北投區逸仙國民小
    學、臺北市士林區社子國民小學均有投保資料，經向該二學
    校查詢證實聲請人確實在該二學校代課領取報酬無誤，據此
    可知聲請人主張其受到家庭暴力致罹病而無法工作云云，顯
    然無稽。況依聲請人提出之綜合所得稅各類所得資料清單可
    知其尚有投資收入，實難認聲請人已窘於生活，缺乏經濟信
    用而陷於無資力，聲請人執此謂其無力支付訴訟費用，尚難
    採信。再者，本件訴訟標的價額為160,000元，調解費亦僅
    區區1,000元，調解不成進入訴訟程序應納之訴訟費亦僅為
    1,660元，實難認有何無法繳交之理。是綜合上開各情，足
    徵聲請人非不得以其既有財產、自身之經濟上信用或勞力籌
    措裁判費，聲請人既非無資力支出訴訟費用之人，則其聲請
    訴訟救助，即非有據，不應准許，應予駁回。
四、依民事訴訟法第95條，第78條，裁定如主文。
中    華    民    國  100    年    11    月    30    日
                  新竹簡易庭    法  官  吳靜怡
以上正本係照原本作成。
如對本裁定抗告，須於裁定送達後10日內向本院提出抗告狀。
中    華    民    國  100    年    12    月     2    日
                                書記官  馮玉玲